臺灣桃園地方法院刑事判決
110年度訴字第1427號
公  訴  人  臺灣桃園地方檢察署檢察官
被      告  陳國書


選任辯護人  周威君律師（法扶律師）
被      告  彭宇瑍


選任辯護人  巫宗翰律師（法扶律師）
上列被告因違反毒品危害防制條例案件，經檢察官提起公訴（11
0年度偵字第30872號），本院判決如下：
    主  文
丙○○共同犯販賣第三級毒品而混合二種以上之毒品未遂罪，處有
期徒刑貳年。又犯販賣第三級毒品而混合二種以上之毒品未遂罪
，處有期徒刑貳年貳月。應執行有期徒刑貳年陸月。扣案如附表
編號１、２、５所示之物均沒收。
丁○○共同犯販賣第三級毒品而混合二種以上之毒品未遂罪，處有
期徒刑貳年。扣案如附表編號１、３、４所示之物均沒收。
    犯罪事實
一、丙○○、丁○○知悉甲基－N,N-二甲基卡西酮、4-甲基甲基卡西
    酮均為毒品危害防制條例第2條第2項第3款所列之第三級毒
    品，依法不得販賣、持有，丙○○仍基於販賣第三級毒品而混
    合二種以上之毒品之犯意，於民國110年8月8日某時許，以
    其所持用如附表編號5所示之行動電話連結網際網路，在短
    影音社群軟體TikTok（下稱抖音）以暱稱「小牛」張貼內容
    為「中壢，南桃園🈺甜甜😏」之留言，以暗示販賣毒品咖啡
    包。
㈠嗣員警發現上開訊息，遂使用通訊軟體微信以暱稱「金衝蹦」
  喬裝為買家與丙○○聯繫，並約定以新臺幣（下同）6,500元之
  價格，向丙○○購買含有第三級毒品甲基－N,N-二甲基卡西酮、4
  -甲基甲基卡西酮成分之咖啡包20包。丙○○復與丁○○共同基於
  販賣第三級毒品而混合二種以上之毒品之犯意聯絡，於110年8
  月9日中午12時許，在桃園市○○區○○路000號將上開毒品咖啡包
  交與丁○○，並由丁○○於同日下午2時40分許，前往桃園市○○區○
  ○路000號前，與喬裝買家之員警進行交易。而於丁○○擬將上開
  毒品咖啡包交付員警之際，隨即經員警表明身分當場逮捕而未
  遂，並扣得如附表編號1所示之毒品咖啡包20包及如附表編號3
  、4所示之行動電話2支。
㈡發現上開訊息之員警另使用抖音以暱稱「回頭好難」喬裝為買
  家與丙○○聯繫，並約定以1萬5,000元之價格，向丙○○購買含有
  第三級毒品甲基－N,N-二甲基卡西酮、4-甲基甲基卡西酮之咖
  啡包50包。嗣丙○○依約於110年8月9日下午2時47分許，抵達桃
  園市○○區○○路000號前，與喬裝買家之員警進行交易之際，隨
  即經員警表明身分當場逮捕而未遂，並扣得如附表編號2所示
  之毒品咖啡包73包及如附表編號5所示之行動電話1支。
二、案經宜蘭縣政府警察局羅東分局報告臺灣桃園地方檢察署檢
    察官偵查起訴。
    理  由
壹、證據能力之說明：
　　本判決所引用被告以外之人於審判外之陳述，檢察官、被告
    丙○○、丁○○及其等之辯護人於本院準備程序中均表示同意作
    為證據（見本院卷第82頁、第98頁），且迄至言詞辯論終結
    前均未聲明異議，本院審酌上開證據資料作成時之情況，並
    無違法不當或證明力明顯過低之瑕疵，亦認以之作為證據應
    屬適當，依刑事訴訟法第159條之5規定，認前揭證據資料均
    有證據能力。至本案認定事實所引用之非供述證據，並無證
    據證明係公務員違背法定程序所取得，依刑事訴訟法第158
    條之4反面解釋，當有證據能力，復經本院審理時，提示並
    告以要旨，使當事人充分表示意見，自得為證據使用。
貳、實體部分：
一、認定犯罪事實所憑之證據及理由：
㈠上開犯罪事實，迭據被告2人於警詢、偵查、本院準備程序及審
  理中坦承不諱（見偵卷第19至31頁、第39至49頁、第205至206
  頁、第207至208頁、第229至231頁、第273至275頁、本院卷第
  79至83頁、第95至100頁、第131至146頁、第165至179頁），
  且有宜蘭縣政府警察局羅東分局職務報告、譯文表、搜索扣押
  筆錄暨扣押物品目錄表、查獲現場及扣案物照片、手機對話紀
  錄及訊息翻拍照片、內政部警政署刑事警察局110年8月26日刑
  鑑字第1100086095、0000000000號鑑定書可稽（見偵卷第51頁
  、第61至65頁、第67至77頁、第79至89頁、第111至149頁、第
  151至157頁、第263至266頁），復有如附表編號1至5所示之物
  扣案可佐，足認被告2人上開任意性自白與事實相符，堪予採
  信。
㈡按毒品危害防制條例所稱之「販賣」，係指有償之讓與行為，
  包括以「金錢買賣」或「以物易物」（即互易）等態樣在內；
  祇要行為人在主觀上有藉以營利之意圖，而在客觀上有以毒品
  換取金錢或其他財物之行為，即足當之；至於買賣毒品之金額
  或所換得財物之實際價值如何，以及行為人是否因而獲取價差
  或利潤，均不影響販賣毒品罪之成立（最高法院104年度台上
  字第356號判決意旨參照）。又販賣毒品係科以重刑之違法行
  為，難以公然為之，不僅無公定之價格，任意分裝或增減其份
  量亦非難事；且各次買賣之價量，將隨雙方關係深淺、資力、
  需求量及對行情之認知、來源是否充裕、販賣者對於資金之需
  求程度、政府查緝之態度、購買者被查獲時供述購買對象之可
  能風險評估等各情形之不同，而異其標準，非可一概而論。是
  販賣之利得，除經被告具體詳陳，或有其他記載明確價量之事
  證存在外，委難察得實情。然毋論販賣毒品者係以價差或量差
  從中牟利，其意圖營利之販賣行為均無二致，是縱未確切查得
  其販賣所得賺取之實際差價，但除別有事證，足認係按同一價
  格轉讓，確未牟利外，尚難執此遽認非法販賣之事證有所不足
  ，否則將致知過坦承者難辭重典，飾詞否認者反得逞僥倖，而
  失情理之平。查被告2人於本件行為時皆為智識正常之成年人
  ，對於販賣毒品為政府嚴予取締之重罪，當知之甚稔；再參以
  被告2人與喬裝買家之員警間並無特別之親屬情誼，難信其有
  甘冒久陷囹圄之風險，於無利可圖之情形下任意供應毒品之可
  能；況被告2人本件販賣第三級毒品之行為，若交易成功，被
  告丙○○就犯罪事實欄一㈠部分每包可獲利35元、就犯罪事實欄
  一㈡部分每包可賺取20元，前開利潤將再由被告2人朋分乙節，
  經被告2人於本院審理中供認明確（見本院卷第144頁、第178
  頁），則被告2人有藉出售毒品以獲取利潤之營利意圖，要無
  疑問。
㈢綜上所述，本件事證已臻明確，被告2人犯行均堪認定，應依法
  論科。
二、論罪科刑：
㈠罪名：
⒈按甲基－N,N-二甲基卡西酮、4-甲基甲基卡西酮均為毒品危害防
  制條例第2條第2項第3款所列之第三級毒品，依法不得販賣、
  持有。查被告2人所販如附表編號1所示、被告丙○○所販如附表
  編號2所示之毒品咖啡包，經鑑驗均含有第三級毒品甲基－N,N-
  二甲基卡西酮、4-甲基甲基卡西酮成分乙節，有前揭鑑定書在
  卷足考，而該等成分既經摻雜、調合而置於同一包裝內，並作
  為沖泡飲品販售，與毒品危害防制條例第9條第3項所定「混合
  二種以上之毒品」之要件，即屬相符，是依上開規定，其法定
  刑應按販賣第三級毒品之法定刑，加重至2分之1。
⒉又被告2人與喬裝買家之員警交易如附表編號1所示之毒品咖啡
  包、及被告丙○○欲交易如附表編號2所示之毒品咖啡包，均係
  其等基於販賣第三級毒品以營利之犯意，並與員警約定毒品交
  易之時間、地點及交易方式，已著手於販賣上開第三級毒品之
  行為，惟因買家係警員所喬裝，並無購買毒品之真意而未交易
  成功，皆僅能論以販賣未遂。
⒊是核被告2人就犯罪事實欄一㈠部分所為、被告丙○○就犯罪事實
  欄一㈡部分所為，均係犯毒品危害防制條例第9條第3項、第4條
  第6項、第3項之販賣第三級毒品而混合二種以上毒品未遂罪。
  被告丙○○於販賣前持有如附表編號2所示第三級毒品之低度行
  為(合計重量已達純質淨重5公克以上)，為其著手販賣第三級
  毒品之高度行為所吸收，不另論罪。至被告丁○○於販賣前持有
  如附表編號1所示第三級毒品之行為，因經鑑驗其所含之第三
  級毒品甲基－N,N-二甲基卡西酮純質淨重為4.09公克，第三級
  毒品4-甲基甲基卡西酮因純度未達1％，無從估算純質淨重，而
  未達毒品危害防制條例所處罰之5公克以上，自無「持有為販
  賣之高度行為所吸收，不另論罪」之問題，併此敘明。
㈡共犯關係：
　被告2人就犯罪事實欄一㈠部分所示犯行，有犯意聯絡及行為分
  擔，為共同正犯。
㈢罪數關係：
　被告丙○○就犯罪事實欄一㈠、㈡所犯2罪間，犯意各別，行為互
  殊，應分論併罰。
㈣刑之減輕：　
⒈未遂減輕部分：
　被告2人就犯罪事實一㈠部分、被告丙○○就犯罪事實欄一㈡部分
  均已著手於販賣第三級毒品之犯行，惟未完成交易，已如上述
  ，爰依刑法第25條第2項規定，按既遂犯之刑減輕之。
⒉毒品危害防制條例第17條第2項部分：
⑴按毒品危害防制條例第17條第2項規定：「犯第4條至第8條之罪
  於偵查及歷次審判中均自白者，減輕其刑。」係為鼓勵是類犯
  罪行為人自白、悔過，並期訴訟經濟、節約司法資源而設。此
  所謂「自白」，係指對自己之犯罪事實全部或主要部分為肯定
  供述之意。
⑵查被告2人就其等之犯行，於警詢、偵查、本院準備程序及審理
  中均坦承不諱，業如前述，揆諸上開說明，均應依毒品危害防
  制條例第17條第2項之規定，減輕其刑。
⒊毒品危害防制條例第17條第1項部分：
　按犯第4條至第8條、第10條或第11條之罪，供出毒品來源，因
  而查獲其他正犯或共犯者，減輕或免除其刑，毒品危害防制條
  例第17條第1項固有明文。惟查，被告2人並未陳明其等所持第
  三級毒品之具體來源，故無因其供出而查獲其他正犯或共犯之
  情事此節，有臺灣桃園地方檢察署111年3月1日甲○維致110偵3
  0872字第1119022482號函、宜蘭縣政府警察局羅東分局111年3
  月1日警羅偵字第1110003842號函可考（見本院卷第59至61頁
  ），自無從依上開規定減輕或免除其刑，併此敘明。
⒋不予酌量減輕其刑之說明：
⑴按犯罪之情狀顯可憫恕，認科以最低度刑仍嫌過重者，得酌量
  減輕其刑，刑法第59條固有明文。惟前開酌量減輕其刑之規定
  ，必須犯罪另有特殊之原因與環境，在客觀上足以引起一般同
  情，認為即使宣告法定最低度刑，猶嫌過重者，始有其適用。
  此所謂法定最低度刑，固然包括法定最低本刑；惟遇有其他法
  定減輕事由時，則係指適用其他法定減輕事由減輕其刑後之最
  低度刑而言。倘被告另有其他法定減輕事由，應先適用該法定
  減輕事由減輕其刑後，猶認其犯罪之情狀顯可憫恕，即使科以
  該減輕後之最低度刑仍嫌過重者，始得適用刑法第59條規定酌
  量減輕其刑（最高法院105年度台上字第2625號判決意旨參照
  ）。
⑵辯護人雖各為被告2人辯稱：被告2人本件所販賣之毒品數量非
  多，且其等年紀尚輕，僅一時失慮，請依刑法第59條規定酌減
  其刑等語。然販賣毒品之行為，除戕害購毒者之身心健康、並
  進而造成整體國力之衰減外，更因毒品施用者為取得購買毒品
  所需之金錢，另衍生家庭問題，甚引致社會治安敗壞，惡性匪
  淺，難認客觀上有何足以引起一般同情之特殊事由；再審酌被
  告2人本件所犯皆已依毒品危害防制條例第17條第2項、刑法第
  25條第2項之規定減輕其刑，未見有縱科以最低度刑，仍嫌過
  重之顯可憫恕或情輕法重情形，自無適用刑法第59條酌量減輕
  其刑之餘地。是辯護人前開為被告2人所請，委欠所據。
㈤量刑：
  爰以行為人之責任為基礎，審酌被告2人為謀不法利益而販賣
  第三級毒品之犯行，助長施用毒品行為之氾濫，輕則戕害施用
  者之身心健康，重則引發各類犯罪，對社會秩序潛藏之危害甚
  高，侵害社會、國家法益甚鉅，所為殊有不該；惟念及被告2
  人年歲尚輕，短於思慮，暨其等販賣之金額非鉅，且未完成交
  易行為即遭警查獲，惡性尚非重大不赦；另參以被告2人犯後
  始終坦承犯行之態度，兼衡被告丙○○於本院審理中自陳所受教
  育程度為高中畢業，現從事服務業，家庭經濟狀況清寒；被告
  丁○○自陳所受教育程度為高中肄業，現從事水電，將服兵役，
  家庭經濟狀況小康（見本院卷第144頁、第178頁）等一切情狀
  ，分別量處如主文第1項、第2項所示之刑，並衡酌被告丙○○所
  犯上開2罪，犯罪時間相近，犯罪類型、行為態樣、動機均屬
  相同，所侵害之法益亦非具有不可替代性、不可回復性之個人
  法益，責任非難重複之程度較高，爰考量刑罰邊際效應隨刑期
  而遞減及被告所生痛苦隨刑期而遞增，及被告社會復歸之可能
  性等情，本於罪責相當原則之要求，在法律外部性及內部性界
  限範圍內，綜合斟酌被告丙○○犯罪行為之不法與罪責程度，及
  對其施以矯正之必要性，定其應執行之刑如主文第1項所示，
  以示懲儆。
㈥不予宣告緩刑之說明（被告丁○○部分）：
  至辯護人雖為被告丁○○請求給予緩刑之宣告等語。惟被告丁○○
  與被告丙○○上揭共同販賣第三級毒品之行為，對國人健康、社
  會治安之侵害甚為嚴重，犯罪情節顯非輕微，實難期其於歷經
  本案偵查、審理程序及刑之宣告後，即可策勵自新，而無再犯
  之虞，準此，本院認被告丁○○仍有為其所為承擔刑事法律責任
  之必要，而無以暫不執行其刑為適當之情形，自不宜宣告緩刑
  ，附此指明。
三、沒收之說明：　
㈠按毒品危害防制條例第18條第1項後段雖規定查獲之第三級毒品
  ，無正當理由而擅自持有者，沒入銷燬之，然此應沒入銷燬之
  毒品，係專指查獲施用或持有之第三級毒品，尚不構成犯罪行
  為者，應依行政程序沒入銷燬而言，惟如其行為已構成犯罪，
  則該毒品即屬不受法律保護之違禁物，應回歸刑法之適用，依
  刑法第38條第1項之規定宣告沒收，始為適法（最高法院98年
  度台上字第2889號、99年度台上字第2733號判決意旨參照）。
  經查，扣案如附表編號1、2所示之物，經送鑑定檢出第三級毒
  品成分（結果詳如附表編號1、2說明欄所示）乙節，有內政部
  警政署刑事警察局110年8月26日刑鑑字第1100086095、000000
  0000號鑑定書在卷可參（見偵卷第263至266頁），而如附表編
  號1所示之物為被告2人本案共同販賣未遂之第三級毒品、如附
  表編號2所示之物則為被告丙○○販賣未遂之第三級毒品此情，
  既經論定如前，依上說明，即應依刑法第38條第1項規定，於
  其等之罪刑項下宣告沒收。又用以盛裝上開毒品之包裝袋共93
  只，因以現行之鑑驗技術，尚難將之與其內殘留之毒品完全析
  離，復無析離之實益及必要，自應整體視為查獲之第三級毒品
  ，一併沒收之。至因鑑驗耗損之部分，既已滅失，自無庸宣告
  沒收，附此敘明。
㈡扣案如附表編號3、4所示之行動電話共2支，為被告丁○○持以從
  事販賣毒品犯行之聯絡工具、如附表編號5所示之行動電話1支
  ，則經被告丙○○用於聯繫販賣毒品事宜，皆係供被告2人犯本
  案販賣毒品未遂犯行所用之物，業據其等供承明確（見本院卷
  第141頁、第175頁），不問屬於犯罪行為人與否，均應依毒品
  危害防制條例第19條第1項規定，各於被告2人罪刑項下諭知沒
  收。
據上論斷，應依刑事訴訟法第299條第1項前段，毒品危害防制條
例第9條第3項、第4條第6項、第3項、第17條第2項、第19條第1
項，刑法第11條、第28條、第25條第2項、第51條第5款、第38條
第1項，判決如主文。
本案經檢察官乙○○提起公訴，檢察官林鈺瀅到庭執行職務。
中　　華　　民　　國　　111 　年　　6 　　月　　22　　日
                  刑事第十五庭　審判長法　官　林龍輝
                                      法  官  林岷奭
                                      法  官  郭于嘉　
以上正本證明與原本無異。
如不服本判決應於收受判決後20日內向本院提出上訴書狀，並應
敘述具體理由。其未敘述上訴理由者，應於上訴期間屆滿後20日
內向本院補提理由書(均須按他造當事人之人數附繕本)「切勿逕
送上級法院」。 
        　　　　　　　　　　　　　　　書記官　蔡得憲　　
中　　華　　民　　國　　111 　年　　6 　　月　　23　　日
附錄本案論罪科刑法條全文：
毒品危害防制條例第4條
製造、運輸、販賣第一級毒品者，處死刑或無期徒刑；處無期徒
刑者，得併科新臺幣3千萬元以下罰金。
製造、運輸、販賣第二級毒品者，處無期徒刑或10年以上有期徒
刑，得併科新臺幣1千5百萬元以下罰金。
製造、運輸、販賣第三級毒品者，處7年以上有期徒刑，得併科
新臺幣1千萬元以下罰金。
製造、運輸、販賣第四級毒品者，處5年以上12年以下有期徒刑
，得併科新臺幣5百萬元以下罰金。
製造、運輸、販賣專供製造或施用毒品之器具者，處1年以上7年
以下有期徒刑，得併科新臺幣1百50萬元以下罰金。
前五項之未遂犯罰之。
毒品危害防制條例第9條
成年人對未成年人販賣毒品或犯前三條之罪者，依各該條項規定
加重其刑至二分之一。
明知為懷胎婦女而對之販賣毒品或犯前三條之罪者，亦同。
犯前五條之罪而混合二種以上之毒品者，適用其中最高級別毒品
之法定刑，並加重其刑至二分之一。
附表：　　　　　　　
編號 物品名稱 數量 說明  １  毒品咖啡包 20包（含包裝袋20只） 經分別編號為A1至A20。 ⒈經檢視均為藍色迷彩包裝，外觀型態均相似。 ⒉驗前總毛重118.25公克（包裝總重約15.92公克），驗前總淨重約102.33公克。 ⒊隨機抽取編號A12鑑定：經檢視內含紫色粉末。 ⑴淨重5.35公克，取1.55公克鑑定用罄，餘3.80公克。 ⑵檢出第三級毒品「甲基-N,N-二甲基卡西酮」（Methyl-N,N-Dimethylcathinone）及微量第三級毒品「4-甲基甲基卡西酮」（4-methylmethcathinone、Mephedrone、4-MMC）等成分。 ⑶測得甲基-N,N-二甲基卡西酮純度約4％。 ⒋依據抽測純度值，推估編號A1至A20均含甲基-N,N-二甲基卡西酮之驗前總純質淨重約4.09公克。 ２ 毒品咖啡包 73包（含包裝袋73只） 經分別編號為A1至A73。 ⒈經檢視均為藍色迷彩包裝，外觀型態均相似。 ⒉驗前總毛重437.75公克（包裝總重約62.66公克），驗前總淨重約375.09公克。 ⒊隨機抽取編號A25鑑定：經檢視內含紫色粉末。 ⑴淨重5.10公克，取1.63公克鑑定用罄，餘3.47公克。 ⑵檢出第三級毒品「甲基-N,N-二甲基卡西酮」（Methyl-N,N-Dimethylcathinone）及微量第三級毒品「4-甲基甲基卡西酮」（4-methylmethcathinone、Mephedrone、4-MMC）等成分。 ⑶測得甲基-N,N-二甲基卡西酮純度約4％。 ⒋依據抽測純度值，推估編號A1至A73均含甲基-N,N-二甲基卡西酮之驗前總純質淨重約15.00公克。 ３ Apple廠牌行動電話 1支  ４ realme廠牌行動電話 1支  ５ vivo廠牌行動電話 1支